【裁判字號】    92,自,14
【裁判日期】    920401
【裁判案由】    違反動產擔保交易法
【裁判全文】
臺灣臺南地方法院刑事判決                            九十二年度自字第一四號
    自  訴  人  乙○○○○有限公司
    代  表  人  胡玉生
    被      告  丙○○
右列被告因違反動產擔保交易法案件，經自訴人提起自訴，本院判決如左：
    主  文
丙○○無罪。
    理  由
一、自訴意旨略以：被告丙○○於民國九十一年十二月二十五日，在台南市○區○○
    街九六號，以動產擔保交易附條件買賣之方式，向自訴人購買喜美士鑽錶ＤＭＸ
    八○○男錶一只，為動產擔保交易之債務人，並簽訂附條件買賣契約書一紙。上
    開契約約定總價金新臺幣（下同）六萬六千元，分五期給付，付款日期分別為九
    十二年一月九日、同月二十四日、同年二月三日、同月十三日、同月二十三日，
    每期付款一萬三千二百元。標的物存放地點為被告住所即台南市○區○○○街六
    十號七樓之二，在價金未付清之前，標的物所有權仍屬於出賣人所有，買受人僅
    得依約占有使用，不得任意遷移或為其他處分。詎被告在取得上開鑽錶後，竟意
    圖為自己不法之利益，自第一期款起即拒不付款，致自訴人追索無著，而受有損
    害，因認被告涉有動產擔保交易法第三十八條之罪嫌等情。
二、訊據被告對於前揭時、地，與自訴人簽訂動產擔保交易附條件買賣契約，向自訴
    人購買前揭手錶之事實並不否認，惟堅決否認有何違反動產擔保交易法之犯行，
    辯稱：我看到自訴人所登的報紙刊載「鑽錶借人使用，並有配合當舖可兌換現金
    使用」，所以我就找自訴人借錢，我沒有拿到手錶，手錶直接典當給自訴人介紹
    的小陳，手錶的價格為六萬六千元，但是我只拿到二萬三千元，我覺得不合算，
    因為正常的當舖會給當票，小陳沒有給我當票，因為我沒有拿到錶，所以我也沒
    有付錢等語。
三、按犯罪事實，應依證據認定之，無證據不得推定其犯罪事實，又不能證明被告犯
    罪者，應諭知無罪之判決，刑事訴訟法第一百五十四條、第三百零一條第一項分
    別定有明文。次按動產擔保交易之債務人，須有意圖為自己不法之利益，將標的
    物遷移、出賣、出質、移轉、抵押或為其他處分，致生損害於債權人，始該當動
    產擔保交易法第三十八條之構成要件，最高法院八十六年度易字第一一六三號著
    有裁判可稽。
四、經查：參酌(1)自訴人對於被告辯稱：其係看到自訴人所登的報紙刊載以鑽錶借人
    使用，並介紹當舖兌換現金使用，所以就找自訴人借錢及未取得前揭手錶，手錶
    係直接典當予自訴人介紹綽號小陳之人乙節，並不否認。(2)自訴人之代表人胡玉
    生於九十二年二月二十五日本院審理中指稱：被告於九十一年一月二十五日向我
    們買手錶，經被告選中後，我們來訂做，約定於十二月二十八日交貨，被告問我
    們因他欠缺現金，問我們典當或變賣的地方，因為我們拿手錶，是依契約第一聯
    及保證書拿，我們將契約書第一聯及保證書交給被告。我們介紹我們的經銷商小
    陳給被告，然後我們給他小陳的電話，被告主動與小陳聯絡，所以我們不知道他
    是變賣或典當；小陳於十二月二十八日拿契約書第一聯及保證書來我公司提領等
    語。(3)證人即綽號小陳之甲○○於九十二年三月十八日本院審理中證稱：當時是
    我在車上，被告將憑証拿給我，事後於九十一年年底、九十二年年初時，在文東
    街九十六號自訴人公司地址向胡玉生領得手錶乙節，為自訴人之代表人胡玉生所
    不否認等情。足認被告辯稱其係向自訴人借款而與自訴人簽訂動產擔保交易附條
    件買賣契約後，再將尚未取得之手錶典當予自訴人之代表人胡玉生所介紹綽號小
    陳之甲○○取得借貸款項乙節確係屬實。依此，本件自訴人與被告間形式上所訂
    定者雖係動產擔保交易附條件買賣契約，然實質上係隱藏有金錢借貸契約。按表
    意人與相對人通謀而為虛偽意思表示者，其意思表示無效。但不得以其無效對抗
    善意第三人。虛偽意思表示，隱藏他項法律行為者，適用關於該項法律行為之規
    定，民法第八十七條定有明文。是以自訴人與被告間既隱藏有金錢借貸行為，依
    照上開說明，自應適用金錢借貸之法律關係，該動產擔保交易附條件買賣契約應
    屬無效。換言之，動產擔保交易附條件買賣契約既係無效，被告即非動產擔保交
    易法上附條件買賣契約之債務人，自無違反所謂動產擔保交易法之可能。揆諸前
    揭說明，被告之犯罪尚屬不能證明，應為其無罪之諭知。
據上論斷，應依刑事訴訟法第三百四十三條、第三百零一條第一項，判決如主文。
中      華      民      國    九十二    年      四      月     一      日
                                  臺灣臺南地方法院刑事第五庭
                                          法  官  蔡  直  青
右正本證明與原本無異。
如不服本判決，應於判決送達後十日內向本院提出上訴狀( 應附繕本 )。
                                          書記官  沈  建  杉
中      華      民      國    九十二    年      四      月     二      日


司法院資訊處製作；財團法人民間司法改革基金會備份。
